臺灣臺南地方法院臺南簡易庭民事判決　
110年度南簡字第93號
原      告  新安東京海上產物保險股份有限公司台南分公司

法定代理人  曾淑惠  
訴訟代理人  陳韋志  
            徐聖弦  
被      告  劉志浩  


上列當事人間請求侵權行為損害賠償事件，經本院於民國110年4
月15日言詞辯論終結，判決如下：
    主      文
被告應給付原告新臺幣36,920元，及自民國109年12月7日起至清
償日止，按週年利率百分之五計算之利息。
原告其餘之訴駁回。
訴訟費用新臺幣1,550元由被告負擔。
本判決原告勝訴部分得假執行。
    事實及理由
一、原告起訴主張：
（一）按因侵權行為涉訟者，得由行為地法院管轄，民事訴訟法
      第15條第1項定有明文，查本件事故發生於台南市中西區
      ，屬鈞院管轄。
（二）原告承保訴外人李姿賢所有車牌號碼000-0000號自小客車
      （下稱系爭車輛）車體損失險，於民國109年6月14日上午
      11時37分許，由訴外人陳至賢駕駛系爭車輛行經台南市中
      西區中華西路二段與府前街口處，因等紅燈而暫停，適逢
      被告駕駛車牌號碼000-0000號車同向自後駛來，因未注意
      車前狀況，及保持可以煞停之距離，追撞系爭車輛，致系
      爭車輛受有損害（下稱系爭事故）。嗣經台南市政府警察
      局第二分局中正派出所警員到場處理。
（三）次按「汽車、機車或其他非依軌道行駛之動力車輛， 在
      行駛中加損害於他人者， 駕駛人應賠償因此所生之損害
      。」；「不法毀損他人之物者，應賠償其物因而減損之價
      額。」民法第191條之2前段及第196條分別定有明文。再
      按「汽車在同一車道行駛時， 除擬超越前車外， 後車與
      前車之間應保持隨時可以煞停之距離， 不得任意以迫近
      或其他方式，迫使前車讓道。」、「汽車行駛時，駕駛人
      應注意車前狀況及兩車並行之間隔，並隨時採取必要之安
      全措施。」道路交通安全規則第94條第1項、第3項前段亦
      有明文。經查，依警方交通事故現場勘驗圖可知，系爭事
      故是因被告未與前車保持隨時得煞停距離且未注意車前狀
      況所致，被告自屬有過失，且又無不能注意情事，應由被
      告負過失之侵權行為損害賠償責任。
（四）末按，系爭車輛經送修車輛修復，修復費用計新台幣（下
      同）140,848元（含零件115,480元、鈑金及工資25,368元
      ）。原告已依保險契約給付被保險人，依保險法第53條第
      1項之規定取得代位求償權，原告請求被告賠償系爭車輛
      之損害，自屬有據。
（五）並聲明：
  　　⒈被告應給付原告140,848元，及自起訴狀繕本送達被告
　　　  之翌日起至清償日止，按年息百分之五計算之利息。
　　　⒉訴訟費用由被告負擔。
二、被告未於言詞辯論期日到場，亦未提出書狀作何聲明或陳述
    。
三、得心證之理由：
（一）按因故意或過失，不法侵害他人之權利者，負損害賠償責
      任；不法毀損他人之物者，被害人得請求賠償其物因毀損
      所減少之價額，民法第184第1項前段、196條定有明文。
      又被保險人因保險人應負保險責任之損失發生，而對於第
      三人有損失賠償請求權者，保險人得於給付賠償金額後，
      代位行使被保險人對於第三人之請求權，保險法第53條第
      1項前段亦規定甚明。又按「汽車在同一車道行駛時，除
      擬超越前車外，後車與前車之間應保持隨時可以煞停之距
      離，不得任意以迫近或其他方式，迫使前車讓道。」、「
      汽車行駛時，駕駛人應注意車前狀況及兩車並行之間隔，
      並隨時採取必要之安全措施，不得在道路上蛇行，或以其
      他危險方式駕車。道路交通安全規則第94條第1項、第3項
      定有明文。
（二）原告主張上開事實，業據提出行照、駕照、臺南市政府警
      察局當事人登記聯單、交通事故現場勘驗圖為證（見本院
      臺南簡易庭109年度南司簡調字第1330號卷第19-23頁，下
      稱調解卷）為證，並經本院依職權向臺南市政府警察局第
      二分局調取系爭車禍事故之道路交通事故現場圖、道路交
      通事故談話紀錄表、道路交通事故調查報告表㈠、㈡、酒精
      測定紀錄表、道路交通事故當事人登記聯單、汽車車籍資
      料查詢單、道路交通事故照片黏貼紀錄表（見調解卷第49
      -83頁）在卷，核與原告主張相符，可信為真正。揆諸首
      揭規定，被告駕駛車牌號碼000-0000號小客車，行駛在系
      爭車輛之後，因疏未注意車前狀況，及保持可以煞停之距
      離，追撞暫停等紅燈之系爭車輛，致系爭車輛受損，被告
      應負過失之責至明，且被告之過失行為，致系爭車輛受有
      損害，兩者間復有相當因果關係，被告應負損害賠償責任
      。原告已依保險契約，修復系爭車輛，則原告依保險代位
      之規定，請求被告負損害賠償責任，自屬有據。
（三）原告修復系爭車輛支出修理費用，包括零件115,480元、
      鈑金及工資25,368元，共計140,848元，有估價單、車輛
      修復照片、統一發票在卷可稽（見調解卷第25-33頁）；
      而系爭車輛係103年4月出廠，有原告提出之行車執照1份
      在卷可參（見調解卷第19頁）。依民法第196條請求賠償
      車輛毀損所減少之價額，得以修復費用為估定標準，但以
      必要者為限，例如修理材料以新品換舊品，應予折舊（最
      高法院77年5月17日第9次民庭會議決議參照），則系爭車
      輛之修復，其材料更換係以新品替換舊品，計算零件材料
      之損害賠償數額時，應扣除折舊部分始屬合理。依行政院
      所頒固定資產耐用年數表及固定資產折舊率之規定，自用
      小客車之耐用年數為五年，依定率遞減法每年折舊千分之
      三六九，另依營利事業所得稅結算申報查核準則第95條第
      8項規定，固定資產提列折舊採用定率遞減法者，以一年
      為計算單位，其使用期間未滿一年者，按實際使用之月數
      相當於全年之比例計算之，不滿一月者，以一月計。系爭
      投保車輛自103年4月出場，到109年6月14日車禍發生時已
      使用6年2月，逾使用年限後不再折舊，則更換零件部分之
      折舊額，依後附表計算折舊後價值，估定為11,552元，再
      加計維修工資及鈑金25,368元，共計36,920元（計算式：
      11,552+25,368＝36,920）。
（四）末按給付有確定期限者，債務人自期限屆滿時起，負遲延
      責任。給付無確定期限者，債務人於債權人得請求給付時
      ，經其催告而未為給付，自受催告時起，負遲延責任。其
      經債權人起訴而送達訴狀，或依督促程序送達支付命令，
      或為其他相類之行為者，與催告有同一之效力；民法第
      229條第1、2 項分別定有明文。又遲延之債務，以支付金
      錢為標的者，債權人得請求依法定利率計算之遲延利息。
      但約定利率較高者，仍從其約定利率；而應付利息之債務
      ，其利率未經約定，亦無法律可據者，週年利率為百分之
      五；亦為同法第233條第1項及第203條所明定。查本件被
      告之民事起訴狀繕本係於109年11月25日寄存在高雄市政
      府警察局左營分局舊城派出所，此有送達證書一紙（見調
      解卷第93頁）在卷可按，依民事訴訟法第138條第2項規定
      ，寄存送達自寄存之日起經10日發生效力，而寄存日不算
      入，上開書狀繕本於109年12月6日送達，則原告本於侵權
      行為之法律關係，請求被告應給付自民事起訴狀繕本送達
      被告之翌日即自109年12月7日起，至清償日止，按週年利
      率百分之五計算之遲延利息，核與上開規定並無違背，自
      無不合。
四、綜上所述，原告本於侵權行為及保險代位法律關係，請求被
    告給付36,920元，及自起訴狀繕本送達翌日即109年12月7日
    起至清償日止，按年息百分之五計算之利息，為有理由，應
    予准許；逾此範圍之請求，為無理由，應予駁回。
五、本件為關於財產權之訴訟，其標的金額在500,000元以下適
    用簡易訴訟程序所為被告敗訴判決，故就原告勝訴部分，應
    依民事訴訟法第389條第1項第3款規定，依職權宣告假執行
    。
六、按各當事人一部勝訴、一部敗訴者，其訴訟費用，由法院酌
    量情形，命兩造以比例分擔或命一造負擔，或命兩造各自負
    擔其支出之訴訟費用；法院為終局判決時，應依職權為訴訟
    費用之裁判，民事訴訟法第79條及第87條第1項分別定有明
    。查本件原告起訴訴訟標的金額為140,848元，應徵第一審
    裁判費為1,550元，經核原告之請求一部有理由、一部無理
    由，本院審酌被告應負全部過失責任，原告僅因修車零件折
    舊致為部分敗訴判決，認應由被告負擔全部裁判費為當，爰
    依上開規定確定被告應負擔之訴訟費用如主文第三項所示。
七、八、訴訟費用之依據：民事訴訟法第79條。
中　　華　　民　　國　　110 　年　　5 　　月　　6 　　日
                  台南簡易庭  法　官  張麗娟
以上為正本係照原本作成。
如對本判決上訴，須於判決送達後20日內向本院提出上訴狀（須
附繕本）。
中　　華　　民　　國　　110 　年　　5 　　月　　6 　　日
                              書記官  高培馨
附表
-----
折舊時間           金額
第1年折舊值        115,480×0.369=42,612
第1年折舊後價值    115,480-42,612=72,868
第2年折舊值        72,868×0.369=26,888
第2年折舊後價值    72,868-26,888=45,980
第3年折舊值        45,980×0.369=16,967
第3年折舊後價值    45,980-16,967=29,013
第4年折舊值        29,013×0.369=10,706
第4年折舊後價值    29,013-10,706=18,307
第5年折舊值        18,307×0.369=6,755
第5年折舊後價值    18,307-6,755=11,552
第6年折舊值        0
第6年折舊後價值    11,552-0=11,552
第7年折舊值        0
第7年折舊後價值    11,552-0=11,552